【裁判字號】    96,上更(一),129
【裁判日期】    970423
【裁判案由】    違反槍砲彈藥刀械管制條例等
【裁判全文】
臺灣高等法院高雄分院刑事判決     96年度上更(一)字第129號
上  訴  人
即  被  告  乙○○
                    現另案於臺灣高雄監獄執行中
指定辯護人  義務辯護人  鍾武雄律師
上  訴  人
即  被  告  丙○○
            丁○○
共      同
選任辯護人  黃仕昆律師
上列上訴人因違反槍砲彈藥刀械管制條例等案件，不服臺灣屏東
地方法院94年度訴字第942 號中華民國95年5 月29日第一審判決
（起訴案號：臺灣屏東地方法院檢察署93年度偵字第5890號），
提起上訴，經最高法院發回更審，本院判決如下：
    主  文
原判決關於乙○○、丁○○被訴販賣第二級毒品及定應執行刑部
分，暨丙○○部分，均撤銷。
乙○○共同連續販賣第二級毒品，處有期徒刑捌年；販賣毒品所
得之新臺幣壹萬貳仟元中，與丙○○共同販賣毒品所得新台幣貳
仟元沒收，如全部或一部不能沒收時，以乙○○、丙○○財產連
帶抵償之，與丁○○共同販賣毒品所得壹萬元沒收，如全部或一
部不能沒收時，以乙○○、丁○○財產連帶抵償之。
丙○○共同連續販賣第二級毒品，處有期徒刑柒年貳月；與乙○○共同販賣毒品所得之新臺幣貳仟元沒收，如全部或一部不能沒
收時，以丙○○、乙○○財產連帶抵償之。
丁○○共同連續販賣第二級毒品，處有期徒刑柒年貳月；與乙○○共同販賣毒品所得之新臺幣壹萬元沒收，如全部或一部不能沒
收時，以丁○○、乙○○財產連帶抵償之。
    事  實
一、乙○○曾於民國78年間，因妨害秩序案件，經臺灣臺北地方
    法院以78年易字第895 號判決判處有期徒刑8 月確定。嗣於
    81年間，又因違反肅清煙毒條例、偽造文書及偽造印文等案
    件，經臺灣彰化地方法院以81年訴字第629 號判決判處應執
    行有期徒刑3 年5 月確定。再於83年間，因偽造有價證券案
    件，經臺灣高等法院臺中分院以82年上訴字第1562號判決判
    處有期徒刑3 年6 月確定。復於同年（即83年）間因懲治盜
    匪條例案件，經本院以83年上訴字第1893號判決判處有期徒
    刑15年確定。上開臺灣彰化地方法院、臺灣高等法院臺中分
    院及本院所處之徒刑，後經本院以84年聲字第412 號裁定應
    執行有期徒刑20年確定，而與乙○○上揭為臺灣臺北地方法
    院判處之有期徒刑8 月，自81年8 月28日起接續執行，本應
    至101 年5 月12日縮刑期滿，執行完畢，惟於90年9 月28日
    ，乙○○即獲假釋出獄。惟其不知警惕，竟在假釋付保護管
    束期間，於下列時、地，由乙○○分別與丙○○、丁○○共
    同連續販賣甲基安非他命毒品予許文華、甲○○牟利:
（一）乙○○與丙○○共同基於販賣第二級毒品牟利之概括犯意
      聯絡，連續分別於93年10月初某日及同年11月12日晚上9
      點多，在屏東縣來義鄉望嘉村橋頭附近，分別由乙○○先
      交付丙○○甲基安非他命毒品各1 次，每次重量約0.1 公
      克，供潘志明以1,000 元之價格，在屏東縣來義鄉望嘉村
      橋頭，連續將毒品販賣給許文華2 次，共計得款2000元，
      惟潘志明事後均尚未將犯販賣毒品價金如數交給乙○○，
      而自行花用完畢。
（二）乙○○與丁○○共同基於販賣第二級毒品牟利之概括犯意
      聯絡，先於93年10月18日下午某時，由丁○○聯絡買主甲○○，再於當日晚間，在屏東縣新埤鄉餉潭村入口處紅綠
      燈下之約定地點，由甲○○交付5,000 元價金予丁○○，
      丁○○取得價金後，再向乙○○拿取重約半錢多不到1 錢
      （1 錢為3.75公克）之甲基安非他命，並返回前開約定地
      點，再將毒品交予甲○○。復於93年11月1 日以相同販賣
      之方式，先由乙○○交付甲基安非他命毒品予丁○○，丁○○在同前地點紅綠燈下，先向甲○○收取5,000 元價金
      ，20分鐘後，再通知甲○○前往前開紅綠燈對面之土地公
      廟，拿取放置在該廟前花盆內而以夾鏈袋及香菸盒包裝完
      妥重量約1 錢之甲基安非他命毒品而完成交易。
二、案經臺灣屏東地方法院檢察署檢察官指揮保安警察第三總隊
    偵查起訴。
    理  由
甲、證據能力：
一、又按刑事訴訟法第159 條之3 規定: 被告以外之人於審判中
    有下列情形之一，其於檢察事務官、司法警察官或司法警察
    調查中所為之陳述，經證明具有可信之特別情況，且為證明
    犯罪事實之存否所必要者，得為證據：一、死亡者。二、身
    心障礙致記憶喪失或無法陳述者。三、滯留國外或所在不明
    而無法傳喚或傳喚不到者。四、到庭後無正當理由拒絕陳述
    者。本件證人本件證人甲○○固曾於警詢中為陳述，雖屬傳
    聞證據，惟其經傳拘均未到庭（本院卷173 頁、180 頁），
    依前揭刑事訟訴法第159 之3 第3 款之規定，屬傳聞法則之
    例外，應有證據能力。故被告3 人之辯護人均認無證據力，
    容有誤會。
二、按被告以外之人於偵查中向檢察官所為陳述，除顯有不可信
    之情況者外，得為證據，刑事訴訟法第159 條之1 第2 項定
    有明文。偵查中對被告以外之人所為之偵查筆錄，或被告以
    外之人向檢察官所提之書面陳述，性質上均屬傳聞證據。惟
    現階段刑事訴訟法規定檢察官代表國家偵查犯罪、實施公訴
    ，依法其有訊問被告、證人及鑑定人之權，證人、鑑定人且
    須具結，而實務運作時，檢察官偵查中向被告以外之人所取
    得之陳述，原則上均能遵守法律規定，不致違法取供，其可
    信度極高，自得為證據。本件證人許文華偵訊筆錄、同案被
    告乙○○、丙○○、丁○○於檢察官偵查中轉換為證人身分
    具結所為之證述），性質上雖屬傳聞證據，惟均於係偵查中
    向檢察官所為之證述，並經具結，且無顯有不可信之情況，
    自應具有證據能力。
三、內政部警政署保安警察第三總隊第二大隊搜索扣押證明筆錄
    暨扣押物品目錄表，係被告以外之人於審判外所做之書面陳
    述，屬於傳聞證據。惟其本質上屬公務員本於職權所為，其
    正確性及可信性頗高，如有錯誤亦可請求更正，應屬第159
    條之4 第1 款由公務員職務上所製作之紀錄或證明文書，具
    有證據能力。
四、本件被告丁○○、乙○○因涉嫌違反毒品危害防制條例第4
    條之販賣毒品等罪，經臺灣屏東地方法院檢察署於93年11月
    10日依職權核發屏檢昇厚成字第409 號、93年10月14日屏檢
    昇厚成字第394 號通訊監察書（參93年度警聲搜字第1184號
    偵查卷第3 頁至第5 頁），指定保安警察第三總隊第二大隊
    第一中隊為執行通訊監察機關，以利偵查，因此若執行機關
    執行時係遵守令狀允許之範圍所為之通訊監聽，對人民之通
    訊保障未予非法剝奪，其所取得之監聽內容自屬合法證據，
    自有證據能力，因此本件之監聽譯文自有證據能力，本院自
    得加以採為證據，併此敘明。
五、被告乙○○之辯護人爭執共同被告丙○○、丁○○於警訊時
    有關乙○○之陳述無證據能力云云。按被告以外之人（包括
    證人、鑑定人、告訴人、被害人及共同被告等）於審判外之
    陳述，除法律有規定外，不得作為證據，刑事訴訟法第159
    條第1 項定有明文。因此共同被告丙○○、丁○○於警訊時
    有關乙○○之陳述，既不符刑事訴訟法第159 條之1 至之3
    之規定，且共同被告丙○○、丁○○業經原審以證人身份具
    結交互詰問，故其2 人於警訊時有關乙○○之陳述又無刑事
    訴訟法第159 條之2 特別可信之情形，故依同法第159 條第
    1 項規定，自無證據能力。
乙、實體認定：
一、被告乙○○與被告丙○○共同連續販賣甲基安非他命毒品予
    許文華部分（犯罪事實欄一、(一)）：
（一）訊據被告乙○○、丙○○均矢口否認前開販賣第二級毒品
      甲基安非他命毒品予許文華之犯行，乙○○辯稱：我有拿
      毒品給丙○○，但目的是要給他施用，我不知道他拿去賣
      ，我也不認識許文華這個人云云。丙○○則辯稱:伊 是幫
      許文華找販賣安非他命之人，而並非與乙○○共同販賣安
      非他命予許文華施用云云。被告丙○○、丁○○之辯護人
      則以: 許文華係丙○○初中學同學，而甲○○是丁○○高
      中同學，被告二人代購毒品都只有2 次，被告丙○○幫許
      文華向乙○○買安非他命，每次都是1000元，被告丁○○
      幫甲○○每次5000元購買安非他命，都是原封不動交給許
      文華、甲○○，中間沒有任何利潤，足證被告丙○○、丁○○沒有營利之意圖。且被告丙○○、丁○○為幫故舊同
      學購買安非他命之意思向乙○○購買安非他命毒品，無任
      何證據可證明為「幫助」乙○○販賣而「參與」其販賣毒
      品意思，不應對乙○○之販賣毒品行為共負刑責云云。
（二）惟查被告丙○○曾於93年10月間向被告乙○○表示要拿甲
      基安非他命販賣予許文華之事實，業據被告乙○○供承在
      卷（偵一卷169 頁），並供稱: 他拿大概0.1 公克左右（
      甲基）安非他命等語。（經檢察官提示93年11月12日晚上
      8 時14分通訊監聽譯文後），被告乙○○復供稱: 丙○○
      要拿錢給我，我不認識許文華等語（偵一卷169 頁），核
      與共同被告丙○○證述: 93年10月份賣過2 次安非他命給
      許文華，我在村莊的的橋頭，一次賣給他1000元，這2 次
      間隔差不多2 個禮拜等語（偵一卷86頁、87頁），並證稱
      : 安非他命是我向乙○○拿的，錢我沒有再拿給乙○○，
      我是用電話跟乙○○聯絡，說我同學要安非他命，他就拿
      1 包給我，乙○○當天下午有向我要安非他命的錢，我說
      晚上再拿給他，他說沒有關係等語（偵卷87頁），復證稱
      : 但有交易2 次，最後一次在93年11月12日晚上在望嘉村
      橋頭，乙○○晚上9 點多在果園交給我，我有跟他講我同
      學許文華要買的，當天10點多我在橋頭交給許文華，我有
      向他收1 千元，但沒有交給乙○○，後來我有跟乙○○說
      錢花掉了。第一次交易在10月間，許文華也是說買1 千，
      我在果園跟乙○○拿安非他命，我有跟他說我同學要買，
      但錢我也花掉了，第二次交易事後我有跟乙○○說我拿到
      工資再將錢給他 (上次庭訊為何說10月份賣給許文華2 次
      ?) 因 許文華說是9 月買的，與我印象不合，所以我才根
      據印象說10月份買2 次，10月份應只有買一次，因為檢察
      官有提示通訊監察譯文，我回想有一次應在11月份等語（
      偵卷134 、135 頁）。另證人丁○○亦於偵查中具結證稱
      ：「（檢察官提示93年11月12日晚上8 點14、18分通訊監
      察譯文，問：是指何意？）我弟（丙○○）說許文華要買
      安非他命1,000 元，我弟去交貨，有拿到錢，但我弟將錢
      花掉，毒品是乙○○去外面拿的。」、「（檢察官問：你
      知道乙○○何時又再賣安非他命給許文華？）一共2 次，
      93年11月12日是第2 次，另1 次是在9 月或10月，也是1,
      000 元，也是約在橋頭，毒品是乙○○的，由我弟交給許
      文華，錢我弟也沒有拿回來。」等語屬實（偵一卷131 頁
      ），並有該通訊監察譯文1 分附卷供憑（偵二卷19頁）。
      另證人許文華亦證稱: 我跟丙○○買過2 次安非他命，每
      次都1 千元，丙○○交給我，我們約在望嘉村橋頭，1 次
      在10月初，1 次在11月12日，錢我交給丙○○，丙○○說
      要毒品跟他拿，他有認識的等語（偵一卷137 頁）。足見
      被告丙○○於93年10月及11月12日先後2 次自被告乙○○
      拿取甲基安非他命予許文華施用，應係與被告乙○○共同
      販賣予許文華之事實，已甚顯明，否則被告乙○○何以會
      供稱: （丙○○從我那裏拿走兩包甲基安非他命後）要拿
      錢給我，我不認識許文華等語之理。又被告丙○○事後2
      次均將販賣所得花用之事實，亦經被告丙○○供承在卷（
      偵一卷135 頁），此亦足徵被告丙○○自被告乙○○取得
      之2 包甲基安非他命其所有權應屬被告乙○○所有無訛。
      丙○○係丁○○之弟，丁○○與乙○○均係朋友關係，故
      3 人熟識，如許文華係委託丙○○向乙○○購買，且非丙○○幫乙○○送貨收錢，衡情須先由許文華先交付1000元
      予丙○○，再由丙○○持1000元向乙○○購買，惟本件均
      反其道為之，即先由乙○○交安非他命予丙○○，待丙○○交貨時同時向許文華收取買賣價金，復參酌乙○○有免
      費轉讓安非他命予丙○○施用之情事及丙○○、乙○○、
      丁○○間係熟識朋友關係等情事，故本件係丙○○幫乙○○送安非他命及收款已明。況被告乙○○經檢察官提捺93
      年11月12日20時14分及18分其與丁○○對話之通訊監察對
      話時，亦供承: 丙○○每次都沒有將錢交給我等是想要知
      道丙○○是否有騙我等語（偵一卷141 頁），足見被告乙○○、丙○○共同販賣甲基安非他命予許文華之事實已甚
      顯明。故被告丙○○於原審雖改稱: 許文華問我哪個地方
      可以拿到安非他命，我以前聽到乙○○在電話裡說到安非
      他命，我就跟許文華說我幫他找看看，我問乙○○說我有
      朋友想要安非他命，我問他有無辦法可以拿到安非他命，
      我沒有說我朋友的名字，乙○○說就先打電話問，隔天再
      告訴我，隔天他又問我要多少，我說要1 千元的量，接下
      來他就從身上拿1 包毒品給我，拿到毒品這天我就交給許
      文華，許文華同時也給我1 千元，我拿到1 千元的時候告
      訴乙○○我要先借這1 千元，兩次都是這樣云云（原審卷
      115 頁至120 頁）。顯與被告乙○○偵查中自白之情節及
      丁○○偵訊中證述之情節均不相符，故自難認被告丙○○
      向乙○○拿2 包甲基安非他命係幫助許文華施用。況被告
      乙○○曾於93年9 月底至10月間曾無償轉甲基安非他命4
      次供丙○○施用（被告乙○○轉第二級毒品部分，業撤回
      上訴確定），足見其與丙○○已相當熟識，被告丙○○平
      日既接受被告乙○○所提供甲基安非他命施用，故得知許
      文華欲購買甲基安非他命，而為被告乙○○先後2 次交付
      甲基安非他命予許文華並代乙○○收取2 次（每次1000
      元）販賣金額，故被告乙○○、丙○○共同販賣甲基安非
      他命之事實，已甚明確。
二、被告乙○○與丁○○共同連續販賣甲基安非他命毒品予甲○○部分（犯罪事實欄一、(二)）:
（一）訊據上訴人即被告乙○○、丁○○均矢口否認前開販賣第
      二級毒品甲基安非他命毒品予甲○○，乙○○辯稱：我有
      毒品給丁○○，但目的是要給他施用，我不知道他有拿去
      賣，丁○○也從來沒拿錢給我過，我也不認識甲○○這個
      人等語（見原審卷第62頁背面）。被告丁○○則辯稱: 我
      也並沒有販賣毒品安非他命的意思，當初是甲○○找我問
      問看看那裡可以買得到，我知道乙○○在吸食，所以我問
      乙○○，我同學甲○○問我1 錢多少，我問乙○○他說1
      錢5000元，我同學甲○○拿5000元給我，我也拿5000元給
      乙○○，乙○○拿1 錢的安非他命給我，我原封不動把那
      一錢的安非他命交給甲○○云云。被告丁○○之選任辯護
      人則以：被告丁○○係幫助甲○○購買第二級毒品施用，
      應成立幫助施用第二級毒品罪，而非成立共同販賣第二級
      毒品罪，且被告丁○○係向甲○○拿取5,000 元，再以5,
      000 元向被告乙○○購買，購得後之安非他命原封不動交
      給甲○○，中間並無任何利益，被告丁○○應僅成立轉讓
      毒品罪，並非成立販賣毒品罪云云。
（二）經查：
 （1）被告丁○○先後分別於93年10月中旬、同年11月1 日2 次
      均在屏東縣新埤鄉餉潭村入口處紅綠燈下及對面土地公廟
      前以5,000 元之價格販賣第二級毒品甲基安非他命予甲○○之事實，業據證人甲○○證述在卷，並證稱: 第1 次是
      我先將新臺幣5,000 元給丁○○，然她駕車離開約30分鐘
      後回來，才將安非他命給我，第2 次也是我先將新臺幣5,
      000 元給丁○○，然後她駕車離開約20分鐘後打電話給我
      說東西放在土地公廟前的花盆，並將毒品裝入大衛杜夫菸
      盒中，叫我自己去拿，這2 次都是用透明夾鏈袋包裝等語
     （警一卷15頁）。核與被告丁○○供證: 我賣安非他命給
      甲○○2 、3 次，我在93年10或11月份，1 次隔1 個多禮
      拜，1 次隔半隔月，他只是打電話給我，1 次5000元，是
      乙○○在飼潭十字路口拿給他等語（偵卷90、91頁）等語
      相符，被告丁○○雖又供證: 是乙○○在餉潭村十字路口
      拿給他，因為他知道我認識乙○○，錢也是甲○○拿給乙○○，只是打電話給我云云（偵卷90頁），惟與證人甲○○上開證述交付毒品及款項之情節不符。亦與被告乙○○
      於偵訊中供稱: 丁○○8 月份在公園傳奇大廈說甲○○是
      她同學，見過一次面，丁○○有向我拿不到一錢之安非他
      命，她說她同學要，我就給她，後來丁○○也沒交錢給我
      ，丁○○跟我要過2 次安非他命，每次約隔1 、20天，都
      將近1 錢，另外一次也沒有拿錢給我等語，亦有相歧（偵
      一卷141 頁）。足見應係被告丁○○否認曾交付毒品甲○○，應屬卸責之詞，不足採信。
 （2）被告乙○○雖否認曾販賣甲基安非他命予甲○○犯行，惟
      已警詢中坦承其與被告丁○○間之通訊監察譯文之內容，
      並供稱：「0000000000電話是丁○○所持用並與我本人在
      通話，丁○○問我1 錢安非他命多少價錢，我跟丁○○說
      1 錢安非他命要新台幣5,500 元才買得到，因為本錢要5,
      000 元，而且這次東西很好。」等語（警一卷1 頁背面、
      警二卷6 頁），核與被告潘秀梅就該項通訊監察譯文所供
      述：《監察時段為93年10月18日20時49分》是我與乙○○
      通話，當時內容是乙○○已收到5 千元且毒品交給甲○○
      很好語相符（偵一卷130 頁），由當次通監察之時間為93
      年10月18日20時49分，則核與證人甲○○上開警訊所供:
      於93 年10 月中旬在屏東縣新埤鄉餉潭村入口處紅綠燈以
      5,000 元向丁○○1 小包甲基安非他命等語，其所購之之
      時間、金額及數量大致相符，復有保三總隊第二大隊第一
      中隊對丁○○電話號碼0000000000之通訊及監察紀錄表 (
      偵二卷9 頁、10頁），足見被告丁○○於93年10月18日已
      販賣甲基安非他命予甲○○後，被告乙○○、丁○○2 人
      始在電話中討論販賣甲基安非他命之價格，應可確認，故
      被告乙○○透過被告丁○○於93年10月18日販賣甲基安非
      他命1 小包代價5000元之事實，已甚明確。另被告丁○○
      於（警方現場撥放000000000 0 電話號碼之錄音帶《監察
      時段為93年11月1 日22時27分》，亦供稱: 是綽號「福雄
      」的男子要來向我買安非他命，我們相約在屏東縣新埤鄉
      ○○村○○路口紅綠燈處交易，數量金額我忘了是3 千或
      5 千元等語，亦核證人甲○○警詢證述: 第2 次是今年（
      93年）11月1 日在屏東縣新埤鄉餉潭村入口處紅綠燈紅綠
      燈對面的土地公廟前，也是購買1 錢以新台幣5,000 元成
      交等語（警一卷14頁反面），2 人所供被告丁○○販賣之
      時間、地點、甲基安非他命數量、金額均相符。另被告乙○○已於本院坦承: 拿給丁○○的不到1 錢，我買1 錢回
      來，拿半錢多一點點給丁○○，我的一錢是5000元等語（
      本院卷246 頁），足見被告乙○○以不足1 錢5000元之代
      價交由被告丁○○販賣予甲○○以賺取其中之差價之營利
      意圖已甚顯明。本件固然甲○○先交付金錢5000元予丁○○，丁○○再交付安非他命予甲○○，但第1 次係丁○○
      交付安非他命予甲○○，甲○○交付5000元予丁○○後，
      丁○○始與乙○○通電話，如該次安非他命係丁○○幫甲○○購買，則丁○○於向乙○○購買時，當知購買之價格
      、數量，豈有於事後再詢問之理，故第1 次交易顯係甲○○欲購買5000元，丁○○幫乙○○送貨收錢，而非丁○○
      幫甲○○購買。而丁○○於乙○○販賣甲基安非他命予甲○○之角色，既係扮演送貨及收錢角色，且乙○○、丁○○又係熟識朋友，且於第1 次交易後知悉乙○○購入安非
      他命之成本為1 錢5000元且交予丁○○之安非他命重量為
      半錢多點，此亦為送貨之丁○○難諉為不知，丁○○仍為
      之，故丁○○係幫乙○○送貨、收錢，而與乙○○共同販
      賣安非他命亦明。綜上所述，被告乙○○、丙○○、丁○○否認販賣第二級毒品犯行，其3 人之辯護人亦均否認被
      告乙○○、丁○○有何販賣甲基安非他命予許文華、甲○○云云，均無可採。本件被告乙○○與被告丙○○共同販
      賣甲基安非他命予許文華，另被告乙○○與丁○○共同販
      賣甲基安非他命毒品予甲○○之事證明確，犯行均洵堪認
      定。
三、論罪科刑及撤銷改判：
（一）按行為後法律有變更者，適用行為時之法律，但行為後之
      法律有利於行為人者，適用最有利於行為人之法律，修正
      後刑法第2 條第1 項定有明文。再按本次法律變更，比較
      時應就罪刑有關之共犯、未遂犯、想像競合犯、牽連犯、
      連續犯、結合犯，以及累犯加重、自首減輕暨其他法定加
      減原因（如身分加減）與加減例等一切情形，綜其全部罪
      刑之結果而為比較（最高法院95年5 月23 日95 年度第8
      次刑庭會議決議參照）。查本件被告乙○○、丙○○、丁○○3 人行為後，刑法已於94年2 月2 日修正公布，於95
      年7 月1 日施行而有下列變更，茲分述如下：
   1、關於本件論罪之毒品危害防制條例第4 條第1 項、第2 項
      、第8 條第1 項、第2 項法定刑為罰金刑部分，修正後刑
      法第33條第5 款規定「罰金：新臺幣1 千元以上，以百元
      計算之」，與修正前刑法第33條第5 款規定「罰金：1 元
      以上」不同。經比較新舊法結果，以舊法較有利於被告，
      故依刑法第2 條第1 項前段規定，本案關於法定刑罰金部
      分，自應適用行為時之法律即修正前刑法第33條第5 款規
      定科處（依最高法院95年台上字第6958 號 、第7024號判
      決要旨此部分修正應比較新舊法）。
   2、又刑法修正後，關於刑法第56條連續犯規定業經刪除，此
      刪除雖非犯罪構成要件之變更，但顯已影響行為人刑罰之
      法律效果，自屬法律有變更。茲因被告先後多次販賣、轉
      讓第一級毒品、第二級毒品之犯行，依修正前刑法第56條
      規定各僅論以一罪，然依修正後法律規定，各應論以數罪
      ，經比較新、舊法結果，認係修正前之刑法第56條規定較
      有利被告。
   3、被告3 人行為時刑法第28條原規定：「二人以上共同『實
      施』犯罪之行為者，皆為共同正犯」。行為後該條修正為
      ：「二人以上共同『實行』犯罪之行為者，皆為共同正犯
      」。將舊法之「實施」修正為「實行」。原「實施」之概
      念，包含陰謀、預備、著手及實行等階段之行為，修正後
      僅共同實行犯罪行為始成立共同正犯。是新法共同正犯之
      範圍已有限縮，排除陰謀犯、預備犯之共同正犯。新舊法
      就共同正犯之範圍既因此而有變動，自屬犯罪後法律有變
      更，而非僅屬純文字修正，應有新舊法比較適用之問題（
      最高法院96年度台上字第934 號判決意旨參照）。且依新
      法較有利於被告。
   4、綜上，依整體比較之結果，以適用行為時之舊法於被告較
      為有利，爰依刑法第2 條第1 項前段之規定，適用行為時
      均依修正前之刑法規定予以論處。
（二）被告乙○○販賣甲基安非他命毒品予許文華、甲○○之行
      為，則係犯毒品危害防制條例第4 條第2 項之販賣第二級
      毒品罪。被告丙○○、丁○○分別販賣甲基安非他命毒品
      予許文華、甲○○之行為，亦均係犯毒品危害防制條例第
      4 條第2 項之販賣第二級毒品罪。被告乙○○前後數次販
      賣甲基安非他命之行為，被告丙○○、丁○○各先後2 次
      販賣甲基安非他命毒品之行為，均時間緊接，所犯罪名相
      同，均係出於概括犯意反覆為之，均為連續犯，爰分別依
      刑法第56條之規定，各以一罪論，除法定刑為期無徒刑部
      分不得加重外，其餘部分分別加重其刑。被告乙○○與丙○○2 人就連續販賣第二級毒品予許文華之行為，以及被
      告乙○○與丁○○2 人就連續販賣第二級毒品予甲○○之
      行為，彼此間分別有犯意聯絡及行為分擔，均為共同正犯
      。
（三）原判決以被告乙○○等3 人犯販賣甲基安非他命部分，罪
      證明確，因予論罪科刑，固非無見。惟查被告乙○○及丙○○因販賣毒品所得之2,000 元，及被告乙○○與丁○○
      因販賣毒品所得之10,000元，均應依毒品危害防制條例第
      19條第1 項規定，連帶沒收，並於全部或一部不能沒收時
      ，連帶以其財產抵償之，但原審卻未分別對被告乙○○、
      丙○○、丁○○犯罪所得部分未能沒收時，各以其財產連
      帶抵償且據上論結欄亦未引用毒品危害防制條例第19條第
      1 項，尚有未當。被告乙○○、丙○○、丁○○3 人上訴
      意旨，均否認販賣第二級毒品，指摘原判決不當，雖無理
      由，然原判決既有上開可議之處，應由本院將原判決關於
      被告乙○○、被告丁○○被訴販賣第二級毒品及定應執行
      刑部分，及被告丙○○部分均應予撤銷改判。爰審酌被告
      3 人之智識程度，被告乙○○曾有竊盜、擄人勒贖、妨害
      秩序、偽造文書、偽造有價證券及肅清煙毒條例等犯罪前
      科（尚未構成累犯，卷附臺灣高等法院被告前案紀錄表參
      照），素行不端，被告丙○○及丁○○均無犯罪前科，彼
      等犯罪動機、目的、手段、販售毒品之種類、數量、次數
      ，被告乙○○、丙○○、丁○○3 人犯後均飾詞卸責，難
      見有何悔改之意及被告乙○○販賣毒品次數較多，情節較
      為重等其他一切情狀，爰分別量處如主文第2 、3 、4 項
      所示之刑。又按毒品危害防制條例第19條第1 項固規定「
      犯第4條 至第9 條、第12條、第13條或第14條第1 項、第
      2 項之罪者，其供犯罪所用或因犯罪所得之財物，均沒收
      之，如全部或一部不能沒收時，追徵其價額或以其財產抵
      償之」。但共同正犯之犯罪所得為現款時，因係合併計算
      ，且於全部或一部不能沒收時，以其財產抵償之，為避免
      執行時發生重複沒收、抵償之情形，故各共同正犯之間係
      採連帶沒收主義（最高法院96年度台上字第1806號判決參
      照）。本件被告乙○○販賣第二級毒品之犯罪所得總金額
      1 萬2000元，其中被告乙○○與丙○○共同販賣第二級毒
      品部分計2000元，乙○○與丁○○共同販賣毒品分計1 萬
      元，均應分別沒收之，如於全部或一部不能沒收時，被告
      乙○○、丙○○於2000元部分，被告乙○○、丁○○於1
      萬元部分，連帶以其財產抵償之。
丙、另被告乙○○被訴販賣改造手槍未遂、丁○○寄藏改造手槍
    部分均業經最高法院判決上訴駁回確定。另被告乙○○被訴
    轉讓第二級毒品、寄藏改造手槍及土製子彈部分，則被告乙○○撤回上訴而告確定，並此敘明。
據上論斷，應依刑事訴訟法第369 條第1 項前段、第364 條、第
299 條第1 項前段，毒品危害防制條例第4 條第2 項、第19條第
1 項，刑法第11條前段、第2 條第1 項、修正前刑法第56條、第
28條前段，判決如主文。
本案經檢察官姜麗儒到庭執行職務。
中    華    民    國    97    年    4     月    23    日
                  刑事第八庭    審判長法  官   李炫德
                                      法  官   郭玫利
                                      法  官   李政庭
以上正本證明與原本無異。
如不服本判決應於收受本判決後10日內向本院提出上訴書狀，其
未敘述上訴理由者，並得於提起上訴後10日內向本院補提理由書
狀（均須按他造當事人之人數附繕本）「切勿逕送上級法院」。
中    華    民    國    97    年    4     月    23    日
                                      書記官   吳福連
附錄本判決論罪科刑法條：
毒品危害防制條例第4 條第2 項
製造、運輸、販賣第二級毒品者，處無期徒刑或7 年以上有期徒
刑，得併科新臺幣7 百萬元以下罰金。


司法院資訊處製作；財團法人民間司法改革基金會備份。
